【裁判字號】    94,訴,698
【裁判日期】    950222
【裁判案由】    違反毒品危害防制條例
【裁判全文】
臺灣嘉義地方法院刑事判決               94年度訴字第698號
公  訴  人  臺灣嘉義地方法院檢察署檢察官
被      告  甲○○
                    （現羈押於臺灣嘉義看守所）
指定辯護人  吳碧娟律師
上列被告因毒品危害防制條例等案件，經檢察官提起公訴（94年
度偵字第5499號），本院判決如下：
    主  文
甲○○共同連續販賣第一級毒品，處有期徒刑柒年拾月。扣案之
第一級毒品海洛因貳包（淨重零點肆公克），沒收銷燬之；前
開毒品外包裝貳個（重零點伍陸公克）、電動研磨機壹台、陶瓷
研磨器壹組及塑膠鍊袋陸個沒收。販賣第一級毒品海洛因之所得
新臺幣仟元沒收，如全部或一部不能沒收時，以其財產抵償之
。
    事  實
一、甲○○與陳秋雲（綽號『小涵』，目前經警追緝中）係朋友
    關係，共同居住在嘉義縣太保市○○里○○路○段228巷19
    弄36號「富甲天下大樓」7樓之2，均明知海洛因係毒品危害
    防制條例第2條第2項第1款所列管之第一級毒品，依法不得
    非法持有、販賣，甲○○為無償吸食陳秋雲所提供之第一級
    毒品海洛因，竟與陳秋雲共同基於販賣第一級毒品海洛因營
    利之概括犯意聯絡，於民國94年8月中旬、同年9月中旬某日
    ，分別連續2次、1次，先由陳秋雲以其所使用之0000000000
    或0000000000號行動電話與葉豐瑋聯繫購買海洛因之數量、
    價格、交易時間、地點等事項後，再由甲○○依陳秋雲之指
    示，將葉豐瑋所購買之海洛因，攜至「富甲天下大樓」樓下
    ，交付與葉豐瑋，並向葉豐瑋收取每次每包新臺幣（下同）
    1000元之價金共3次，再將價金交與陳秋雲。嗣葉豐瑋決心
    戒斷毒癮，向家人坦承上情，葉豐瑋之兄葉育丞為揪出毒販
    ，遂於同年9月19日下午3時5分許，以其所有之行動電話號
    碼撥打陳秋雲所使用之0000000000號行動電話號碼，以『大
    胖仔』之名義向陳秋雲以1小包1000元之價格購買第一級毒
    品海洛因2小包，陳秋雲隨即交代甲○○將葉育丞所購買之2
    小包第一級毒品海洛因攜至嘉義縣北新里中山路一段228 巷
    19弄36號「永威科技網咖」前交與買受人，未幾，甲○○依
    陳秋雲之指示攜帶2小包第一級毒品海洛因至上址赴約時，
    為埋伏之葉育丞、葉育丞友人葉育仁、葉景星等人當場逮捕
    ，適有路過之民眾見狀報警處理，旋為到場處理之員警當場
    查獲，而未完成交易，並扣得第一級毒品海洛因2小包，又
    經警搜索甲○○上開住處後，扣得供販毒所用之電動研磨機
    1 台、陶瓷研磨器1組及塑膠鍊袋6個等物。
二、案經嘉義縣警察局水上分局報請臺灣嘉義地方法院檢察署檢
    察官偵查起訴。
    理  由
一、被告甲○○及辯護人對於被告以外之人在警詢及檢察官偵查
    時所為之陳述，表示對於其證據能力不爭執，且本院認為前
    開陳述之筆錄作成時之情況，合法且無不當，故被告以外之
    人在警詢及偵查時之陳述，有證據能力，自得為證據，先予
    敘明。
二、按所謂「陷害教唆」，係指犯罪行為人原不具犯罪之故意，
    純因司法警察之設計教唆，始萌生犯意，進而著手實行犯罪
    構成要件行為之謂。本件被告於94年9月19日因證人葉育丞
    ，佯向共犯陳秋雲購買海洛因，陳秋雲並囑託被告前往交付
    海洛因一節，雖係證人葉育丞因其弟葉豐瑋遭毒癮所害，欲
    揪出戕害人身心之毒販，並配合警方偵辦，然因在此之前，
    被告已有3次販賣海洛因之故意，並非原不具犯意之人，故
    該次所破獲被告販賣海洛因之事，非屬警方之「陷害教唆」
    所致，併此敘明。
三、訊據被告甲○○對於在上揭時、地與陳秋雲共同販賣第一級
    毒品海洛因3次之犯行坦承不諱。經查：
（一）證人葉豐瑋即向被告及陳秋雲購買毒品之人於警訊及檢察
      官偵訊中證述：伊將所使用之手機號碼0000000000號留給
      綽號『姊阿』（經指認為陳秋雲）之女子，『姊阿』會不
      定時打電話問是否需要海洛因，伊也會打0000000000、
      0000000000號行動電話與『姊阿』聯絡，共買過5-6次，
      都是約在富甲天下大樓樓下或者是中山路、中正路附近便
      利商店門口。被告拿過2-3次毒品給伊，大約是94年8月間
      有2次、9月間有1次，伊通常1次購買1或2包，每包價錢
      1000 元，都是一手交錢一手交貨等語明確（見偵卷第22
      頁、警卷第8-12頁）。
（二）又證人葉育丞、葉育仁、葉景星即查獲被告販賣毒品之人
      於警訊及檢察官偵訊時指證：因葉育丞之弟葉豐瑋吸毒，
      為揪出毒販，葉育丞乃撥打0000000000號行動電話找綽號
      『姊阿』之人，並向其表示要買兩張藥（即兩包毒品），
      相約永威科技網咖交貨，其等到達網咖後等待約1分鐘就
      看見被告騎機車出現，並問他是否為賣藥的，被告回答是
      ，因有路人報警，被告看到警察過來，就將手中的2包海
      洛因丟在機車前置物籃，後經警當場逮捕等情（見偵卷第
      23-25頁、警卷第13-21頁）。
（三）此外，並有嘉義縣警察局水上分局搜索扣押筆錄、扣押物
      品目錄表、扣押物品收據、扣押書各1份（見警卷22-26頁
      ）、0000000000號（即證人葉豐瑋所使用之行動電話）、
      000000000號（即證人葉豐瑋之家中電話）、0000000000
      號、0000000000號（即陳秋雲所使用行動電話）、
      0000000000號（即證人葉育丞94年9月19日向陳秋雲購買
      毒品所用之行動電話）電話號碼之行動電話雙向通聯紀錄
      各1份（見偵卷第34-43頁）附卷可參，以及被告所持有之
      第1級毒品海洛因2小包（淨重0.34公克，空包裝袋重0.56
      公克）及電動研磨機1臺、陶瓷研磨機1組、分裝拉鍊袋6
      個扣案可資佐證；上開第1級毒品海洛因，經送請法務部
      調查局鑑定，其檢驗結果認送驗白粉2包均含第1級第６項
      毒品海洛因成分，合計淨重0.34公克，包裝重0.56公克等
      情，有該局94年12月7日調科壹字第180002129號鑑定通知
      書1份在卷足佐（見偵卷第84頁）。
（四）被告雖辯稱其僅係依陳秋雲之指示交付海洛因並收取價款
      ，且所得之利益亦只是獲得免費的海洛英施用等情；然海
      洛因為第一級毒品，有相當之市價，縱如被告所言，其未
      獲得金錢報酬，被告本有施用毒品之情況，且於本案經警
      查獲後，亦經本院裁定送觀察勒戒，有臺灣高等法院被告
      前案紀錄表附卷可參，販賣海洛因，所得利益雖係毒品，
      對被告而言，亦屬減少購買毒品之支出，不失為利益之一
      種。又被告既自白僅是依陳秋雲之指示販賣毒品，陳秋雲
      又未經警查獲，本院自無從查得其販入上開毒品之真正價
      格及其是否因非法販賣該毒品予前揭證人葉豐瑋而獲得具
      體利潤之金額，然按近來政府為杜絕毒品之氾濫，對於查
      緝施用及販賣毒品之工作，無不嚴加執行，販賣毒品罪又
      係重罪，設若無利可圖，衡情一般持有毒品之人當無輕易
      將所持有之海洛因轉讓他人而甘冒於再次向他人購買時，
      而有被查獲移送法辦之危險之理。且不論是瓶裝或袋裝之
      毒品，均可任意分裝或增減其份量，而每次買賣之價量，
      亦隨時隨雙方交情之深淺、當時之資力、需要程度及對行
      情之認知等因素，機動的調整，故縱未確切查得販賣賺取
      之實際差價，但除別有事證，足認係按同一價格轉讓，確
      未牟利外，尚難執此認非法販賣之事證有所不足，是本件
      被告販入海洛因之價格必較販出之價格低廉，而有從中賺
      取差額利潤圖利之意圖及事實，此應屬合於論理法則，且
      不違背社會通常經驗之理性判斷，是被告出售毒品顯有圖
      利之意圖，應堪認定。
（五）另證人葉豐瑋既係染有施用毒品惡習之人，衡情於其等毒
      癮發作時，即須購毒以解其癮，且可能受限於記憶、認知
      等諸多因素，而甚難期待就購買毒品之情節為具體且詳細
      之陳述，是雖證人就購毒之時間、金額、或次數等情無法
      確切指證時，即應參酌被告之自白及各項證據而以最有利
      於被告之方式認定之。觀之證人葉豐瑋於偵查中證述：伊
      向『姊阿』買過5-6次的毒品，向被告拿過2-3次，每次購
      買1包或2包，每包均是1000元等語，而被告自白共販賣3
      次海洛因予證人葉豐瑋，每次均是1包，金額均為1000 元
      等情，因此足認證人葉豐瑋向被告購買毒品之金額合計為
      3000元（1000元*3次＝3000元）。
（六）綜上所陳，被告之自白核與事實相符，本件事證明確，被
      告販賣第1級毒品之犯行洵堪認定。
四、查海洛因係毒品危害防制條例第2條第2項第1款所列之第1級
    毒品，核被告甲○○所為，係犯毒品危害防制條例第4條第1
    項之販賣第1級毒品既遂、未遂（即94年9月19日部分）。被
    告持有海洛因之低度行為為販賣海洛因之高度行為所吸收，
    不另論罪。被告與陳秋雲就上開販賣犯行，有犯意聯絡及行
    為分擔，均為共同正犯。被告先後多次販賣海洛因既、未遂
    之犯行，時間緊接，方法相同，觸犯構成要件相同之罪名，
    顯係基於概括之犯意反覆為之，應依刑法第56條連續犯之規
    定論以販賣海洛因既遂之一罪，並依法加重其刑，惟因販賣
    第1級毒品罪之法定本刑為死刑或無期徒刑，依法均不得加
    重，故僅就得併科罰金之法定罰金刑部分，依法加重其刑。
    又按刑法第59條規定，犯罪之情狀可憫恕者，得酌量減輕其
    刑，同法第57條規定，科刑時應審酌一切情狀，尤應注意左
    列事項 (共10款）為科刑重輕之標準，兩條適用上固有區別
    ，惟所謂「犯罪之情狀」與「一切情狀」云云，並非有截然
    不同之領域，於裁判上酌減其刑時，應就犯罪一切情狀（包
    括第57條所列舉之10款事項），予以全盤考量，審酌其犯罪
    有無可憫恕之事由（即判例所稱有特殊之原因與環境等等，
    在客觀上足以引起一般同情，以及宣告法定低度刑，是否猶
    嫌過重），以為判斷。故適用第59條酌量減輕其刑時，並不
    排除第57條所列舉10款事由之審酌，惟其程度應達於確可憫
    恕，始可予以酌減（最高法院70年度第6次刑事庭會議決議
    參照）。本件被告雖有前述販毒之犯行，然其先後僅販賣第
    1級毒品海洛因予證人葉豐瑋3次，每次亦僅1000元，且僅自
    共犯陳秋雲處獲得免費施用海洛因之利益，是其犯罪情節尚
    非重大，其惡性與犯罪情節核與大量走私進口或長期販賣毒
    品之所謂「大盤」、「中盤」毒販有重大差異，兼以被告自
    身亦施用毒品，其上揭犯行，顯係為供應吸毒之大量開銷所
    致，衡情如不論其情節輕重，均處以販賣第1級毒品罪部分
    法定最低本刑死刑或無期徒刑，依社會一般觀念仍有情輕法
    重之嫌，有傷人民對法律之情感，堪認其犯罪情狀尚堪憫恕
    ，應依刑法第59條規定減輕其刑。爰審酌被告並無前科，素
    行尚佳，理應知悉現行法律規範對於毒品之禁令及重罰，竟
    仍無視於毒品對國民健康之戕害及國家杜絕毒品犯罪之禁令
    ，依然販賣相當數量毒品予他人，助長毒害擴散，足見其無
    視於法律規範及刑罰制裁之態度，又係受共犯陳秋雲之指示
    販賣、交付毒品，僅獲得免費施用毒品之利益，犯罪坦承犯
    行態度尚屬良好等一切情狀，量處如主文所示之刑，以資懲
    儆。
五、扣案之第一級毒品海洛因2小包（合計淨重0.34公克），係
    毒品，為違禁物，有上開法務部調查局鑑定通知書一紙附卷
    可證，應依毒品危害防制條例第18條第1項前段規定，不問
    屬於犯人與否，沒收銷燬之；前開毒品外包裝2個（重0.35
    公克）、電動研磨機1臺、陶瓷研磨機1組、分裝拉鍊袋6個
    ，係共犯陳秋雲所有，供持有及販賣毒品犯行所用之物，已
    據被告供述明確，並經本院當庭勘驗電動研磨機及陶瓷研磨
    器確有白色粉末殘留，用作混合毒品及其他粉末之用等情屬
    實，應依毒品危害防制條例第19條第1項之規定沒收之。再
    被告販賣第1級毒品海洛因予證人葉豐瑋因而獲得現金3000
    元，為其犯罪所得之財物，雖未扣案，然不能證明業已滅失
    ，亦應依毒品危害防制條例第19條第1項之規定沒收，如全
    部或一部不能沒收時，以其財產抵償之。至扣案行動電話1
    支，為被告臨時向他人借用，並非被告所有，且非用作販賣
    毒品之用，扣案之注射針筒1支，則已據被告供稱係其自己
    施用毒品所用之物，尚難認係供其販賣毒品所用之物，依從
    刑附於主刑之原則，爰不於本件販賣之罪行諭知沒收，附此
    敘明。
據上論斷，應依刑事訴訟法第299條第1項前段，毒品危害防制條
例第4條第1項、第18條第1項前段、第19條第1項，刑法第11 條
、第28條、第56條、第59條，判決如主文。
本案經檢察官王振名到庭執行職務。
中    華    民    國    95    年    2     月    22    日
                  刑事第二庭  審判長  法  官  夏金郎
                                      法  官  盧鳳田
                                      法  官  洪嘉蘭
以上正本證明與原本無異。
如不服本判決，應於判決送達後10日內，向本院提出上訴狀。
中    華    民    國    95    年    2     月    22    日
                                      書記官  吳明蓉
附錄法條：
毒品危害防制條例第4條第1項
製造、運輸、販賣第一級毒品者，處死刑或無期徒刑；處無期徒
刑者，得併科新臺幣一千萬元以下罰金。


司法院資訊處製作；財團法人民間司法改革基金會備份。
